【裁判字號】    97,消債抗,432
【裁判日期】    980317
【裁判案由】    聲請更生程序
【裁判全文】
臺灣高雄地方法院民事裁定           97年度消債抗字第432號
抗  告  人  甲○○
上列抗告人因聲請更生程序事件，對於中華民國97年11月 7日本
院97年度審消債更字第1357號第一審裁定提起抗告，本院管轄之
第二審裁定如下：
    主  文
抗告駁回。
抗告程序費用新臺幣壹仟元由抗告人負擔。
    理  由
一、抗告意旨略以：抗告人於民國95年間，依中華民國銀行公會
    會員辦理消費金融案件無擔保債務協商機制，以書面向最大
    債權金融機構中國信託商業銀行股份有限公司請求共同協商
    債務清償方案，約定自95年6月起，分80期，利率3.88%，每
    月償還新臺幣37,314元。惟抗告人96年間平均月薪為81,077
    元，除須負擔配偶名下房屋房貸18,000元及自身、配偶、次
    女之基本生活費用、扶養費共計28,527元外，尚須每月償還
    民間借款20,000元，餘款顯不足清償分期還款金額，在勉力
    還款11期後始毀諾，此非出於抗告人惡意，實乃係不可歸責
    於抗告人之事由所致。然原審未審及於此，貿然駁回聲請，
    爰依法提起抗告，並聲明：（一）原裁定廢棄。（二）本件
    更生聲請准予開始等語。
二、按債務人與金融機構協商成立者，不得聲請更生或清算，但
    因不可歸責於己之事由，致履行顯有重大困難者，不在此限
    ；本條例施行前，債務人依金融主管機關協調成立之中華民
    國銀行公會會員辦理消費金融案件無擔保債務協商機制與金
    融機構成立之協商，準用前項之規定，消債條例第151 條第
    5 項、第6 項分別定有明文。而該條第5 項所謂「金融機構
    」，實務上認為係指「債務人之金融機構債權人全體」，即
    包括有擔保之金融機構債權人及無擔保之金融機構債權人而
    言，亦不區分其是否為銀行公會之會員，僅需符合其為金融
    機構全體之要件即可，其立法目的即在於債務人既與所有債
    務人之金融機構債權人達成協商，自應受已成立之協商之拘
    束，不得任意毀諾。是債務人於聲請更生或清算時，若未能
    與「債務人之金融機構債權人全體」有協商成立，僅與部分
    之金融機構協商，自不符合該條第5 項不得聲請更生或清算
    之要件，如此，即無所謂有無但書規定「因不可歸責於己之
    事由，致履行顯有重大困難者，不在此限」之問題。而該條
    第6 項既準用前項即第5 項之規定，自應為相同之解釋，是
    債務人依金融主管機關協調成立之中華民國銀行公會會員辦
    理消費金融案件無擔保債務協商機制與金融機構成立之協商
    ，該金融機構亦應指「債務人之金融機構債權人全體」，始
    符立法意旨。
三、經查：
  (一)抗告人於消費者債務清理條例施行前之95年5 月30日，業就
    其積欠各金融機構之無擔保債務，利用金融主管機關協調成
    立之中華民國銀行公會會員辦理消費金融案件無擔保債務協
    商機制，與各債權銀行成立協商，約定自95年6 月起，按利
    率3.88% ，分80期，每月37,314元依各債權銀行債權金額比
    例清償債務，抗告人於繳款11期後自96年5 月起即毀諾不再
    繳款等情，有協議書、台新國際商業銀行97年9 月5 日函（
    見原審卷第106 頁至第109 頁）在卷可稽，則除抗告人有因
    不可歸責於己之事由致其履行債務顯有重大困難外，抗告人
    不得再依消費者債務清理條例聲請更生，先予敘明。
  (二)抗告人於96年度所得為977,183元，是其每月平均收入為81,
    432 元，此有抗告人96年度綜合所得稅各類所得資料清單可
    參。抗告人主張需支應自身生活費及配偶、次女扶養費共計
    28,527元，亦經本院審閱其所提出之戶籍謄本及上揭人等之
    95、96年度綜合所得稅各類所得資料清單、財產歸屬資料清
    單，應認抗告人主張尚屬適當。抗告人復主張尚須負擔配偶
    之房貸費用18,000元云云，惟該房屋既屬抗告人之配偶所有
    ，是抗告人並非前開房貸之不動產所有人，且抗告人本身既
    已負債高達2,707,363 元，則於自顧不暇之情形下，理應優
    先處理本身債務為當，是抗告人主張每月應負擔房貸18,000
    元，即屬無據。另抗告人雖於抗告狀陳稱前向訴外人調借20
    0 萬元，約定每月清償20,000元云云，然並未提出借款憑證
    、還款收據等證據供本院參酌，尚難採信。
  (三)綜上，抗告人薪資所得扣除生活費用、扶養費用後，尚餘52
    ,905元，足以負擔協商繳款金額，且尚有餘裕。原審所為駁
    回之裁定，亦經本院核閱卷證資料無訛，抗告人既未舉證證
    明其於協商成立後，究有何不可歸責於己之事由，致履行顯
    有重大困難，抗告人之主張顯無理由。從而，原審裁定駁回
    抗告人更生之聲請，並無違誤。抗告意旨指摘原裁定不當，
    求予廢棄另為裁定云云，為無理由，應予駁回。
四、據上論結，本件抗告為無理由，依消費者債務清理條例第15
    條，民事訴訟法第495條之1第1項、第449條第1項、第95條
    、第78條，裁定如主文。
中    華    民    國    98    年     3    月    17    日
                  民事鳳山分庭審判長法    官  楊富強
                                    法    官  林意芳
                                    法    官  吳文婷
以上正本證明與原本無異。
本裁定不得再抗告。
中    華    民    國    98    年    3     月    17    日
                                    書 記 官  林仕興


司法院資訊處製作；財團法人民間司法改革基金會備份。
